臺灣基隆地方法院刑事判決　　　　　　　100年度訴字第923號
公　訴　人　臺灣基隆地方法院檢察署檢察官
被　　　告　江義郎
上列被告因違反毒品危害防制條例案件，經檢察官提起公訴（10
0 年度毒偵字第2386號），被告於準備程序中就被訴事實為有罪
之陳述，本院合議庭裁定由受命法官獨任進行簡式審判程序，判
決如下：
    主  文
江義郎施用第一級毒品，累犯，處有期徒刑柒月，扣案第一級毒
品海洛因貳包（驗餘淨重分別為零點零玖捌伍公克、零點零零玖
壹公克）併同無法完全析離之包裝袋貳只均沒收銷燬之，扣案針
筒壹支及塑膠管鏟子壹支均沒收；又施用第二級毒品，累犯，處
有期徒刑肆月，扣案塑膠管鏟子壹支沒收。應執行有期徒刑玖月
，扣案第一級毒品海洛因貳包（驗餘淨重分別為零點零玖捌伍公
克、零點零零玖壹公克）併同無法完全析離之包裝袋貳只均沒收
銷燬之，扣案針筒壹支及塑膠管鏟子壹支均沒收。
    事  實
一、江義郎前因施用毒品案件，經本院以91年度毒聲字第827 號
    裁定送觀察、勒戒，執行後因有繼續施用毒品傾向，經本院
    以92年度毒聲字第109 號裁定送強制戒治，嗣於民國92年 7
    月29日停止戒治並付保護管束，於93年2 月9 日戒治期間屆
    滿，由臺灣基隆地方法院檢察署檢察官以93年度戒毒偵字第
    9 號為不起訴處分確定。其於前述觀察、勒戒及強制戒治執
    行完畢釋放後5 年內，復因施用第一、二級毒品案件，經本
    院以96年度訴字第1143號判處有期徒刑7 月、3 月，應執行
    有期徒刑9 月，經提起上訴後復撤回上訴確定（下稱甲案）
    ；又因施用第一、二級毒品案件，經本院以98年度訴緝字第
    27號判處有期徒刑7 月、3 月，應執行有期徒刑9 月確定（
    下稱乙案）；本院另以99年度聲字第11號裁定，就上開甲乙
    案合併定應執行有期徒刑1 年2 月確定；另因施用第一、二
    級毒品案件，經本院以98年度訴字第1024號判處有期徒刑 7
    月、3 月，應執行有期徒刑9 月確定，前揭刑期與上述應執
    行之有期徒刑1 年2 月接續執行，其入監後，於100 年4 月
    22日執行完畢。
二、江義郎復基於施用第一級毒品之犯意，於100 年11月9 日上
    午8 時許，在其基隆市信義區○○○路140 之1 號3 樓居處
    內，以將第一級毒品海洛因加水置於針筒內注射於身體之方
    式，施用海洛因一次；其另基於施用第二級毒品之犯意，於
    100 年11月9 日晚上8 時50分許為警採尿往前回溯5 日內之
    某時，在其上開居處內，以將第二級毒品甲基安非他命置於
    玻璃球吸食器內燒烤加熱吸其煙霧之方式（起訴書載為於10
    0 年11月9 日晚上8 時50分為警採尿回溯96小時內之某時，
    在不詳處所，以不詳方式；業經公訴檢察官當庭更正如上所
    述），施用甲基安非他命一次。嗣於100 年11月9 日晚上 8
    時許，員警持本院法官核發之搜索票至其上開居所得其同意
    執行搜索，當場扣得第一級毒品海洛因二包（驗前淨重分別
    為0.0990公克、0.0100公克；驗餘淨重分別為0.0985公克、
    0.0091公克）、針筒一支及塑膠管鏟子一支，員警徵得其同
    意對其採尿送驗結果，呈海洛因代謝後之嗎啡陽性及甲基安
    非他命代謝後之甲基安非他命陽性反應。
三、案經基隆市警察局第二分局報請臺灣基隆地方法院檢察署檢
    察官偵查起訴。
    理  由
一、被告江義郎所犯為死刑、無期徒刑、最輕本刑3 年以上有期
    徒刑以外之罪，亦非屬高等法院管轄之第一審案件，其於準
    備程序進行中，先就被訴事實為有罪之陳述，經告知簡式審
    判程序之旨，並聽取檢察官、被告之意見後，本院合議庭依
    刑事訴訟法第273 條之1 第1 項裁定進行簡式審判程序，是
    本案之證據調查，依同法第273 條之2 規定，不受同法第15
    9 條第1 項、第161 條之2 、第161 條之3 、第163 條之 1
    ，及第164 條至第170 條所規定證據能力認定及調查方式之
    限制，合先敘明。
二、按觀察、勒戒或強制戒治執行完畢釋放後，5 年內再犯毒品
    危害防制條例第10條之罪者，檢察官或少年法院（地方法院
    少年法庭）應依法追訴或裁定交付審理，同條例第23條第 2
    項定有明文。次按92年7 月9 日修正公布、93年1 月9 日施
    行之毒品危害防制條例第20條、第23條將施用毒品之刑事處
    遇程序，區分為「初犯」及「5 年內再犯」、「5 年後再犯
    」；依其立法理由之說明：「初犯」，經觀察、勒戒或強制
    戒治後，應為不起訴處分或不付審理之裁定，經觀察、勒戒
    或強制戒治執行完畢釋放後，「5 年內再犯」者，因其再犯
    率甚高，原實施之觀察、勒戒及強制戒治既已無法收其實效
    ，爰依法追訴或裁定交付審理，至於經觀察、勒戒或強制戒
    治執行完畢釋放後，「5 年後再犯」者，前所實施之觀察、
    勒戒或強制戒治已足以遮斷其施用毒品之毒癮，為期自新及
    協助其斷除毒癮，仍適用「初犯」規定，先經觀察、勒戒或
    強制戒治之程序。從而依修正後之規定，僅限於「初犯」及
    「5 年後再犯」2 種情形，始應先經觀察、勒戒或強制戒治
    程序；倘被告於5 年內已再犯，經依法追訴處罰，縱其第 3
    次（或第3 次以上）再度施用毒品之時間，在初犯經觀察、
    勒戒或強制戒治執行完畢釋放5 年以後，已不合於「5 年後
    再犯」之規定，且因已於「5 年內再犯」，顯見其再犯率甚
    高，原實施觀察、勒戒或強制戒治，已無法收其實效，即應
    依該條例第10條處罰（最高法院95年5 月9 日95年度第7 次
    刑事庭會議決議及97年9 月9 日97年度第5 次刑事庭會議決
    議意旨參照）。查被告前因初犯施用毒品案件，於93年2 月
    9 日觀察、勒戒及強制戒治執行完畢釋放後，於5 年內復因
    施用毒品案件，經起訴判處罪刑等情（詳如事實欄一所載）
    ，有臺灣基隆地方法院檢察署刑案資料查註紀錄表及臺灣高
    等法院被告前案紀錄表在卷足稽，堪認被告之再犯率甚高，
    原實施之觀察、勒戒及強制戒治已無法收其實效，當無再施
    以觀察、勒戒及強制戒治之必要。揆諸首揭說明，本案被告
    自不得依毒品危害防制條例第20條第3 項規定施以觀察、勒
    戒及強制戒治之處遇，而應由檢察官依法追訴，是本件起訴
    程序並無違誤。
三、上揭犯罪事實，業據被告於警詢及檢察官偵訊時坦承上開施
    用海洛因之犯行，復於本院準備程序及審理程序中自白上開
    施用海洛因及施用甲基安非他命之全部犯行，並供稱：施用
    甲基安非他命之時間已不記得，但被採尿前5 日內確有施用
    甲基安非他命，是在上址居所內以將甲基安非他命置於玻璃
    球吸食器內燒烤後吸食煙霧之方式施用等語。而警方於 100
    年11月9 日晚上8 時50分許採其尿液送驗結果，呈海洛因代
    謝後之嗎啡陽性及甲基安非他命代謝後之甲基安非他命陽性
    反應，有基隆市警察局第二分局偵辦毒品案件尿液檢體對照
    表、臺灣尖端先進生技醫藥股份有限公司出具之濫用藥物檢
    驗報告附卷可參（偵查卷第5 頁、第60頁），此外，並有白
    色粉末二包、針筒一支及塑膠管鏟子一支扣案足憑（參偵查
    卷第59頁扣押物品清單；至於偵查卷第63頁扣押物品清單所
    載針筒四支，應係被告所犯100 年度毒偵字第2253號案件之
    扣案物，業經本院於100 年度訴字第886 號判決內諭知沒收
    ）。前揭白色粉末二包經送請交通部民用航空局航空醫務中
    心鑑定結果，其中一包驗前淨重0.0990公克，取樣0.0005公
    克，驗餘淨重0.0985公克，另一包驗前淨重0.0100公克，取
    樣0.0009公克，驗餘淨重0.0091公克，二包均檢出海洛因成
    分等情，有該中心100年11月25日航藥鑑字第1005609號毒品
    鑑定書存卷可佐（偵查卷第61頁）。而毒品施用後於尿液、
    血液中可檢出之最大時限，與施用劑量、施用頻率、施用方
    法、施用者飲水量多寡、個人體質、代謝情況、檢體收集時
    間點及所用檢測方法之靈敏度等因素有關，因個案而異；一
    般於尿液中可檢出之最大時限，海洛因為2 至4 天，甲基安
    非他命為1 至5 天，此有行政院衛生署管制藥品管理局92年
    7 月23日管檢字第0920005609號函釋可稽。被告所述施用海
    洛因之時點未逾前揭函文所載可檢出之最大時限，而其雖表
    示施用甲基安非他命之時間已不記得，然自承於採尿前數日
    內確有施用甲基安非他命之行為，參酌上開驗尿結果及函釋
    內容，足認其施用甲基安非他命之時點應係在員警採尿時點
    往前回溯5 日內之某時，其上開具任意性之自白確屬可信。
    而公訴檢察官亦當庭表示將犯罪事實所載施用第二級毒品之
    時間、地點及方式均更正如被告審理時所述（參審判筆錄第
    5 頁），準此，被告之犯行均事證明確且足堪認定。
四、查海洛因及甲基安非他命分別係屬毒品危害防制條例第2 條
    第2 項第1 、2 款所列之第一、二級毒品，故核被告所為，
    分別係犯毒品危害防制條例第10條第1 項之施用第一級毒品
    罪及同條例第10條第2 項之施用第二級毒品罪。被告於施用
    前持有第一級毒品及持有第二級毒品之低度行為，應分別為
    其施用第一級毒品及施用第二級毒品之高度行為所吸收，均
    不另論罪。被告所犯上開二罪之間，犯意各別，行為互殊，
    應予分論併罰。被告有如事實欄所載之有期徒刑執行完畢情
    形，此有前述前案紀錄表足參，其於受有期徒刑執行完畢後
    5 年內，故意再犯本案有期徒刑以上之二罪，均為累犯，各
    罪均應依刑法第47條第1 項規定加重其刑。被告係因偵查機
    關懷疑其涉有施用毒品及持有毒品罪嫌，向本院聲請取得搜
    索票，至被告居住之上開居所執行搜索（參100 年度警聲搜
    字第678 號卷），因而查獲本案，故被告雖於警詢時承認有
    施用海洛因之行為，仍與刑法自首減刑規定之要件不合。爰
    審酌被告之教育程度為國中肄業，另有恐嚇取財、肅清煙毒
    條例、麻醉藥品管理條例、偽造文書等前科紀錄，素行不良
    ，有前述前案紀錄表可查，其曾受觀察、勒戒、強制戒治及
    有期徒刑之執行，猶未能深切體認施用毒品對於自身健康之
    危害，及早謀求脫離毒品之生活，足認其自制力薄弱、反省
    之心不足，顯有使其接受相當刑罰處遇以教化性情之必要；
    兼衡其犯後於警詢及檢察官偵訊時並未坦承全部犯行，嗣於
    本院準備程序及審理程序方自白全部犯罪事實，態度尚稱良
    好，且施用毒品係戕害其個人身心健康之行為，反社會性之
    程度較低，對於他人亦未構成實害等一切情狀，分別量處如
    主文所示之刑，並定其應執行之刑。扣案之海洛因二包（驗
    餘淨重分別為0.0985公克、0.0091公克），既屬第一級毒品
    ，被告於偵查及審判時均陳稱係上開施用第一級毒品行為所
    剩餘，自應依毒品危害防制條例第18條第1 項前段規定，不
    問屬於被告所有與否，均在被告所犯施用第一級毒品罪所處
    主刑之後，併予宣告沒收銷燬之（鑑驗耗罄之毒品既已滅失
    ，自無庸宣告沒收銷燬）；上開毒品之包裝袋二只，係供包
    裹上開毒品之用，縱於檢測時將上開毒品取出，勢必仍有微
    量毒品沾附其上無法析離，亦有法務部調查局93年3 月19日
    調科壹字第09300113060 號函可考，應隨同其內之毒品一併
    依毒品危害防制條例第18條第1 項前段規定沒收銷燬之。扣
    案針筒一支及塑膠管鏟子一支，被告於審理時供稱：扣案物
    品均係伊所有，針筒是用來吸食海洛因，塑膠管鏟子一支是
    用來挖取海洛因及甲基安非他命等語（參審判筆錄第2 頁）
    ，足認上開針筒係被告所有供其犯本案施用第一級毒品罪所
    用之物，上開塑膠管鏟子係被告所有供其犯本案施用第一級
    毒品罪及施用第二級毒品罪所用之物，爰依刑法第38條第 1
    項第2 款規定，分別在其所犯施用第一級毒品罪、施用第二
    級毒品罪所處主刑之後宣告沒收。至於被告施用甲基安非他
    命時所使用之玻璃球吸食器並未扣案，復無證據顯示係專供
    施用毒品之器具或違禁物，為避免將來執行困難，爰不併為
    沒收之諭知，附此敘明。
據上論斷，應依刑事訴訟法第273 條之1 第1 項、第299 條第 1
項前段，毒品危害防制條例第10條第1 項、第2 項、第18條第 1
項前段，刑法第11條前段、第47條第1 項、第51條第5 款、第38
條第1 項第2 款，判決如主文。
本案經檢察官張長樹到庭執行職務。
中    華    民    國   100    年    12    月    30    日
                  刑事第三庭  法  官  張婷妮
以上正本證明與原本無異。
如不服本判決應於收受送達後10日內向本院提出上訴書狀，並應
敘述具體理由；其未敘述上訴理由者，應於上訴期間屆滿後20日
內向本院補提理由書(均須按他造當事人之人數附繕本)「切勿逕
送上級法院」。
中    華    民    國   100    年    12    月    30    日
                              書記官  連懿婷
附錄本案論罪科刑法條
毒品危害防制條例第10條
施用第一級毒品者，處六月以上五年以下有期徒刑。
施用第二級毒品者，處三年以下有期徒刑。